臺灣彰化地方法院刑事判決　　　　　　　　　　　　　九十一年度易字第八四四號
　　公　訴　人　臺灣彰化地方法院檢察署檢察官
　　被　　　告　乙○○
右列被告因詐欺案件，經檢察官提起公訴（九十年偵字第三八八０號），本院判決如
左：
    主      文
乙○○無罪。
    理      由
一、公訴意旨略以：被告乙○○意圖為自己不法之所有，於民國九十年五月二十五日
    十二時四十分許，乘看護及陪同榮民甲○○領取彰化市○○路郵局帳號為八０二
    二五０之二帳號之帳戶內新台幣（下同）十萬元以支付另一看護費用之機會，向
    甲○○痒稱回河南無旅費等詞，使當時認知判斷能力已較正常人退化處於精神耗
    弱狀態之甲○○因而交付本金一百萬元、存款日期為八十九年九月二十五日、到
    期日為九十年九月二十五日之郵政定期儲金存單（編號00000000號）及
    印章予被告，二人至彰化市○○路郵局，由乙○○持該定期儲金存單及印章辦理
    解約，當乙○○正欲將一百萬元存入其設於彰化銀行彰化分行帳號為00000
    000000000號帳戶內時，為郵局承辦人員洪清秀發現有異，經報警查獲
    而未遂，因認被告涉有刑法第三百四十一條第三項之準詐欺未遂云云。
二、按犯罪事實應依證據認定之，無證據不得推定其犯罪事實，又不能證明被告犯罪
    者，應諭知無罪之判決，此於刑事訴訟法第一百五十四條及同法第三百零一條第
    一項分別定有明文。又事實之認定，應憑證據，如未能發現相當證據，或證據不
    足以證明，自不能以推測或擬制之方法，以為裁判基礎，最高法院四十年台上字
    第八十六號判例可資參照。又刑法第三百四十一條準詐欺罪，須行為人意圖為自
    己或第三人不法之所有，乘未滿二十歲人之知慮淺薄，或乘人之精神耗弱，使之
    將本人或第三人之物交付，即必行為人利用未滿二十歲人之知慮淺薄，或乘人之
    精神耗弱時，施以詐術以外之方法，如誘惑、動以利害或給付不相稱之對價等方
    法，使行為客體交付財物始相當。
三、訊據被告乙○○，固坦承甲○○於受其看護期間，曾將前開本金為一百萬元之郵
    政定期儲金存單及印章交付予伊，伊趁甲○○郁領款準備給付看護費用之便，一
    併將前揭定存單帶往郵局，欲將一百萬元定期存款匯入其所有之帳戶之事實，然
    矢口否認有公訴人所指準詐欺犯行，辯稱：伊因照顧甲○○很週到，且甲○○在
    台無子女，所以將定存匯入齊名下，一部分要給伊，一部分要為甲○○養老及以
    後辦理後事之用，該筆定存確係甲○○同意給伊，伊並無詐騙之意云云。經查，
    甲○○前經公訴人委託彰化基督教醫院鑑定其精神狀態，鑑定結果其認知功能並
    無嚴重缺失，但因聽力受損，行動不便雖其於認知功能方面並無嚴重缺失，但因
    聽力受損，行動不便，各種行動較易受他人控制，並無測得任何精神異常之症狀
    ，但情緒低落，行為被動，此有前開醫院所出具之鑑定意見書附卷可稽，雖該鑑
    定意見書於其後建議事項推估甲○○於九十年五月二十五日前後乃處於判斷力不
    佳之精神耗弱狀態，行為表現欠考慮，較無法保護自身之權益，惟觀諸被告自警
    偵訊中迄本院審理之歷次訊問，均表明前揭本金一百萬元之定期存款，乃甲○○
    親口答應要贈與被告，並作為為甲○○養老送終之用，被告始終未曾承認該筆定
    期存款係被告設詞要求或曾對甲○○動以利害，致使甲○○未加深慮即同意贈與
    。又證人即彰化市○○路郵局職員洪清秀於偵查中固證稱被告曾陪同甲○○到前
    開郵局辦理前揭本金一百萬元定期存款之解約，並欲匯入其帳戶，而甲○○當時
    精神不太好，坐在輪椅上，講話也不是很清楚等語，然此充其量僅能證明被告確
    曾持甲○○所有之前揭郵政定期儲金存單至郵局辦理解約手續，甲○○於九十年
    五月二十五日當天精神狀態確實不佳，惟就前揭郵政定期儲金存單及甲○○之印
    章，被告究竟如何取得，仍屬無法證明。再甲○○於警訊中稱其並未將前揭郵政
    定期儲金存單交付被告，亦未同意辦理解約並將之匯入被告帳戶，於偵查中原稱
    並無意給被告一百萬元，嗣則稱伊曾將前揭郵政定期儲金存單交給被告，因被告
    家境不好，動惻隱之心，或要回河南沒有錢，才將前揭郵政定期儲金存單拿給被
    告，要將錢存入被告帳戶，惟於本院審理時則更稱前揭郵政定期儲金存單及印章
    係伊在去郵局之前拿給被告，準備讓被告在其往生後辦理後事使用，被告並未提
    到其曾要回河南之事，該筆郵政定期存款是伊主動交給被告，非被告提出等語，
    則前揭郵政定期儲金存單及印章，被告究係如何取得，實難遽憑甲○○前後不一
    之陳述，即斷然論定。綜上所陳，甲○○於九十年五月二十五日前後之精神狀態
    ，或處於判斷力不佳之精神耗弱狀態，然遍查全卷，並無實據足資審認被告是否
    主觀上具不法所有意圖，乘甲○○精神耗弱之際，使之將其所有之前揭郵政定期
    儲金存單及印章交付；況據上述彰化基督教醫院鑑定意見書之建議事項，甲○○
    於當時既因長期聽力不佳與手術後行動不便情緒低落產生高依賴性，致認知判斷
    力與正常人比較，有明顯退化現象，則郁員於受被告看護之下，一時行為表現欠
    周慮，而對被告提及其擁有前揭郵政定期存款一筆，並願將之匯入被告帳戶，亦
    非無可能，公訴人所舉證據，概屬臆測之詞，無從據以憑採。此外，本院復查無
    其他積極證據足資證明被告有何公訴人所指之準詐欺犯行，揆諸前開說明，被告
    犯罪不能證明，自應為無罪之諭知。
據上論斷，應依刑事訴訟法第三百零一條第一項，判決如主文。
本案經檢察官簡志祥到庭執行職務。
中　　　華　　　民　　　國　　　九十一　　　年　　十二　　月　　三  　　日
                                臺灣彰化地方法院刑事第二庭
                                    法      官  王義閔
右正本證明與原本無異。
如不服本判決，應於判決送達後十日內，向本院提出上訴狀( 須附繕本 )。
                                      法院書記官詹國立
中　　　華　　　民　　　國　　　九十一　　　年　　十二　　月　　三  　　日
